臺灣嘉義地方法院刑事判決
111年度訴字第334號
公  訴  人  臺灣嘉義地方檢察署檢察官
被      告  曾亦凡


上列被告因違反藥事法案件，經檢察官提起公訴（110年度偵字
第9846號），本院判決如下：
    主  文
曾亦凡無罪。
    理  由
一、公訴意旨認以：被告曾亦凡明知甲基安非他命係毒品危害防
    制條例第2條第2項第2款規定之第二級毒品，且係藥事法第2
    2條第1項規定及行政院衛生福利部公告禁止使用之禁藥，未
    經許可，不得轉讓，竟基於轉讓禁藥即甲基安非他命之犯意
    ，於110年8月23日1時許，在嘉義市○區○○街000號住處，無
    償轉讓不詳數量之第二級毒品甲基安非他命（無證據證明淨
    重10公克以上）予王智祥施用。嗣因警偵辦被告販賣毒品案
    件，於同年月26日上午7時15分許，持本院核發之搜索票，
    前往被告上開住處搜索，當場在該址2樓房間內查扣得被告
    所有第三級毒品愷他命（持有第三級毒品部分另由警依法裁
    處）、斜削吸管1支、電子磅秤1台、安非他命吸食工具2組
    等物品；並經王智祥同意，於同日上午9時30分許，採集其
    尿液送驗，結果呈甲基安非他命陽性反應，始查知上情。因
    認被告涉犯藥事法第83條第1項轉讓禁藥罪嫌。
二、按犯罪事實應依證據認定，無證據不得認定犯罪事實；不能
    證明被告犯罪者，應諭知無罪之判決，刑事訴訟法第154條
    第2項、第301條第1項分別定有明文。又檢察官對於起訴之
    犯罪事實，應負提出證據及說服之實質舉證責任。倘其所提
    出之證據，不足為被告有罪之積極證明，或其指出證明之方
    法，無從說服法院以形成被告有罪之心證，基於無罪推定之
    原則，自應為被告無罪判決之諭知（最高法院92年台上字第
    128號判決意旨參照）。次就犯罪事實之認定，係據以確定
    具體的刑罰權之基礎，自須經嚴格之證明，故其所憑之證據
    不僅應具有證據能力，且須經合法之調查程序，否則即不得
    作為有罪認定之依據；倘法院審理之結果，認為不能證明被
    告犯罪，而為無罪之諭知，即無刑事訴訟法第154條第2項所
    謂「應依證據認定」之犯罪事實之存在。因此，同法第308
    條前段規定，無罪之判決書只須記載主文及理由，而其理由
    之論敘，僅須與卷存證據資料相符，且與經驗法則、論理法
    則無違即可，所使用之證據亦不以具有證據能力者為限，即
    使不具證據能力之傳聞證據，亦非不得資為彈劾證據使用。
    故無罪之判決書，就傳聞證據是否例外具有證據能力，本無
    須於理由內論敘說明（最高法院100年度台上字第2980號判
    決參照）。準此，被告被訴轉讓禁藥之犯行既經本院認定無
    罪（詳後述），即無庸再論述所援引相關證據之證據能力，
    合先敘明。
三、公訴意旨認被告涉有上開犯行，無非係以：①證人王智祥於
    警詢及偵查中證述；②立人醫事檢驗所濫用藥物尿液檢驗報
    告（檢體編號：水A119）；③正修科技大學超微量研究科技
    中心尿液檢驗報告（檢體編號：水A119）；④勘察採證同意
    書（證人王智祥）；⑤代號與姓名對照表（證人王智祥）等
    資料，為主要論據。　　
四、訊據被告否認有何轉讓禁藥甲基安非他命之犯行，辯稱：當
    時證人王智祥來我公司幫我準備拜拜的事情，我住處二樓的
    衣櫃裡本來就藏有甲基安非他命，只是我不知道證人王智祥
    在沒經過我同意下拿去施用，且我也不知道證人王智祥有在
    施用毒品等語，經查：
(一)證人王智祥有於110年8月23日1時許，在嘉義市○區○○街000
    號被告住處二樓房間內，拿出被告藏放在衣櫥內裝有甲基安
    非他命殘渣之玻璃球吸食器，點火燃燒吸食煙霧之方式，施
    用甲基安非他命一次之行為，為被告所不爭執，並有上揭檢
    察官提出之①至⑤證據及證人王智祥於本院中證述（訴卷第85
    -91之1頁）在卷可查，此部分事實首堪認定。
(二)證人王智祥固然有於上開時、地施用甲基安非他命，然本案
    應審酌者，為被告是否有將甲基安非他命轉讓與證人王智祥
    施用之犯行。茲分論如下：
  ⒈證人王智祥本案施用之甲基安非他命，並非被告所主動提供
    ，而是證人王智祥自行拿取，被告對此並不知情，此經證人
    王智祥於偵查及本院審理時證述明確：
　⑴證人王智祥於偵查中證述（偵卷第31-34頁）：
　　我於110年8月23日1時許，在嘉義市○區○○街000號被告住處
    二樓房間內施用之甲基安非他命為被告所有，因為我會幫被
    告整理房間，甲基安非他命是我自己翻找被告衣櫃發現後使
    用，我就是想偷偷用一下，偷用時沒有想那麼多，當時我看
    到衣櫃內有毒品吸食器，吸食器內有甲基安非他命，我就拿
    起來施用等語。
　⑵證人王智祥於本院審理時證詞（訴卷第85-91之1頁）：
　　我不知道被告有在施用毒品，本案案發時我之所以在被告住
    處，是因為於案發那週我從高雄搬到被告住處三樓，但因為
    被告住處三樓房間凌亂，我為了將我的衣物先整理放在二樓
    衣櫃，就發現衣櫃最靠裡面的角落藏有玻璃球吸食器，該玻
    璃球吸食器內還有殘餘的甲基安非他命，所以我就拿起來吸
    食，我是以點火燃燒玻璃球方式施用，當時被告並不在，我
    也沒告訴被告我有施用他放在衣櫃裡的甲基安非他命，且我
    原先並不知道被告有吸食毒品，是於看到衣櫃內的玻璃球吸
    食器，以及被帶往警局製作筆錄後才知道，我是於被告不知
    情下施用的等情。
　⑶從上開證人王智祥於偵查及本院中經具結後之證言可知，證
    人王智祥本案所施用之甲基安非他命，並非由被告主動轉讓
    ，而是證人王智祥在被告不知情下從被告住處二樓之衣櫃內
    自行取用，此與被告歷次之陳述一致（警3886卷第5頁；偵
    卷第35-36頁；訴卷第47、95頁），況衡以證人王智祥既於
    偵查及本院中均具結擔保其證詞之真實性，在負擔偽證罪責
    之心理壓力下作證之內容，應為真實可信，檢察官亦無提出
    其他證據證明被告有將住處二樓衣櫃內藏放甲基安非他命之
    事告知證人王智祥，且任由證人王智祥自由取用吸食之事實
    ，故本院認被告對證人王智祥自行施用被告藏放於住處二樓
    衣櫃內甲基安非他命乙事應不知情。
  ⒉公訴意旨雖依憑證人王智祥於警詢中證述，認為被告有將甲
     基安非他命轉讓與證人王智祥施用，然按：
　⑴為發見真實，防範取得毒品者因不具切身利害關係，所為陳
    述可能有欠嚴謹，或任意誇大其詞，甚至有其他考量，例如
    獲致毒品危害防制條例第17條第1項所定減刑寬典、掩飾與
    自己有特殊情誼之販賣、提供毒品者，而為未盡或不實之陳
    述，關於取得毒品者有關毒品來源之供述，應有相當補強證
    據足以擔保其陳述之真實性，始得作為判斷之依據。故事實
    審法院對於取得毒品者有關毒品來源之陳述，應再調查其他
    有相當程度關聯性之補強證據，相互參酌，必達於通常一般
    之人均不致有所懷疑，而得確信該陳述為真實者，方得為有
    罪之認定。而應適用補強性法則之證詞，縱先後證述內容一
    致，仍為單一證人之證言，究非屬該證言以外之其他必要證
    據，尚不足以謂前後之證詞相互間得作為證明其所指證犯罪
    事實之補強證據（最高法院105年度台上字第198號）。
　⑵查證人王智祥於警詢中雖證稱（警3886卷第6-9頁）：被告於
    110年8月23日1時30分許在他住處無償提供給我施用，是我
    向被告要求施用毒品，他就無償提供給我等語。顯與證人王
    智祥嗣後於偵查及本院中所述不一，經審判長於本院審理中
    詢問證人王智祥為何如此，證人王智祥始證稱：那時我第一
    次被抓，因為我是偷偷施用玻璃球吸食器內殘留之甲基安非
    他命，我怕被告會發現說我偷竊，因為被告將玻璃球吸食器
    藏在衣櫃最裡面，他應該是不想讓我看到等情（訴卷第90頁
    ），從而，證人王智祥起初於警詢時陳稱是被告所轉讓，於
    偵查、審理中卻又改稱被告不知情，是自己拿取並施用之情
    節，已有前後所述不一之瑕疵，其警詢中不利被告之陳述遽
    難輕信，況此係單一施用毒品者、證人之證言，不得相互補
    強，尚須有其他足資證明其證述具有相當程度真實性之證據
    ，始得為被告有罪之認定，故本院無從僅憑證人王智祥於警
    詢中不利於被告，且具有瑕疵之陳述，為對被告有罪之認定
    。
  ⒊此外，除證人王智祥於警詢中不利於被告之證述外，檢察官
    復未指出或提出上開證人王智祥所為警詢中不利於被告之陳
    述有何補強證據可佐，況依卷存之前揭②至⑤等其他事證或證
    據，均尚無法補強證明證人王智祥警詢中所為被告有轉讓甲
    基安非他命與證人王智祥之陳述確與事實相符而可信，自不
    能徒憑證人王智祥於警詢中之證述，資以認定被告有本案犯
    行。
五、綜上所述，本案依檢察官所提出之各項證據，尚無法達於通
    常一般之人均不致有所懷疑，而得確信其為真實之程度，亦
    即尚有合理之懷疑存在，而不足認定被告涉犯公訴意旨所載
    藥事法第83條第1項轉讓禁藥罪嫌之犯行，即屬不能證明被
    告犯罪，依首開說明，自應為被告無罪之諭知。
據上論斷，應依刑事訴訟法第301條第1項，判決如主文。
本案經檢察官詹喬偉提起公訴，檢察官陳昱奉到庭執行職務。
中　　華　　民　　國　　111 　年　　9 　　月　　13　　日
                  刑事第四庭審判長法　官　陳仁智
　　　　　　　　　                法  官  康敏郎
　　　　　　　　　                法  官  沈芳伃
以上正本證明與原本無異。
如不服本判決，應於判決送達後20日內，向本院提出上訴狀。（
應附繕本）
中　　華　　民　　國　　111 　年　　9 　　月　　13　　日
                                  書記官　張簡純靜